臺灣高等法院刑事判決　　　　　　　 93年度交上訴字第175號
上　訴　人
即　被　告　甲○○
選任辯護人　楊貴森律師
上列上訴人因殺人未遂等案件，不服臺灣桃園地方法院93年度交
訴字第48號，中華民國93年9月14日第一審判決（起訴案號：臺
灣桃園地方法院檢察署92年度偵字第19275號），提起上訴，本
院判決如下：
    主  文
原判決關於過失傷害、傷害人之身體因而致重傷、公共危險部分
及定執行刑部分均撤銷。
甲○○因過失傷害人致重傷，處有期徒刑拾月。
其他上訴駁回。
本件撤銷改判部分與駁回上訴部分，應執行有期徒刑壹年。
    事  實
一、甲○○明知酒後不得駕車，於民國九十二年十二月二十三日
    凌晨零時許至二時許，在桃園縣龜山鄉○○○路某處飲用高
    粱酒，其吐氣所含酒精成分達每公升○‧五三毫克，已無法
    安全駕駛動力交通工具，竟仍駕駛車牌號碼ＫＷ─八八二一
    號自用小客車，沿桃園縣龜山鄉○○路往龜山市區方向行駛
    ，於同日凌晨三時十五分許，行經龜山鄉○○路一二六號前
    ，其本應注意車輛行駛時，駕駛人應注意車前狀況，隨時採
    取必要之安全措施，而依當時之天候路況又無不能注意之情
    事，因飲酒過量致判斷力、操控車輛之能力均劣於平時，而
    疏未注意車前狀況，致擦撞停放於路旁之田永富所有車牌號
    碼Ｋ五─七二二一號自用小客車（毀損部分未據告訴），甲
    ○○因酒醉迷路，又恐酒醉駕車遭罰，一時心慌，情急之即
    往後看，先倒車再往前進欲開車離去。適因住居於同路一三
    四號之張慧華聽聞巨大撞擊聲，外出查看，其男友乙○○接
    踵而出，見狀乃走至甲○○車前欲勸阻其駕車離去，然甲○
    ○因飲酒過量，致判斷力、操控車輛能力已劣於平時，疏未
    注意而撞及車前之乙○○，致乙○○身體捲入車底下方。甲
    ○○於撞倒乙○○後，仍混然不知，猶駕車前行，張慧華及
    附近民眾林錫鐘目睹上情，在後追逐並拍打車窗戶，始將甲
    ○○車輛攔停於路旁。嗣員警據報趕至現場，並對其實施呼
    氣酒精濃度檢測，測得甲○○吐氣所含酒精濃度每公升○‧
    五三毫克。而乙○○則因被撞擊倒地成傷，繼遭拖行，合併
    受有：1.疑似缺氧性腦病變（疑似腦挫傷）、2.右側鎖骨骨
    折、3.左側肱股骨折、4.顏面及左側臀部撕裂傷（右臉部及
    左臀撕毀傷）、5.顏面、背部、胸部及兩側下肢多處磨擦傷
    （全身多處擦傷）等傷害。經送聖保祿醫院急救再轉送長庚
    醫院救治，終因頭部外傷併顱內出血、呼吸衰竭氣切術後、
    肺炎，而成植物人狀態之重大難治傷害。
二、案經桃園縣警察局龜山分局報請及檢察官指定丙○○為代行
    告訴人訴由臺灣桃園地方法院檢察署檢察官偵查起訴。
    理  由
一、訊據上訴人即被告甲○○坦承右揭酒後駕車、過失撞及被害
    人乙○○之事實，惟否認肇事逃逸，辯稱：其當時已喝醉，
    不知撞到人，也不知有人被撞捲入車底下拖行；開車逃跑係
    因酒醉駕車恐被處罰，非因撞到人才要逃跑等語。經查：
（一）、被告飲酒後已無法安全駕駛動力交通工具，竟仍駕駛車
        牌號碼ＫＷ─八八二一號自用小客車，至上址肇事等情
        ，除據被告於警詢、偵查、原審及本院供認在卷外，核
        與證人即事發後至現場處理之員警詹國祥於原審結證明
        確（見原審卷第六十一頁、第六十三頁、第六十六頁）
        。且被告經酒精呼氣檢測檢試，顯示其吐氣所含酒精成
        分高達為每公升○‧五三毫克情形，有桃園縣政府警察
        局道路交通事故當事人酒精測定紀錄表在卷可稽（見偵
        查卷第九頁）。按交通部運輸研究所九十年九月二十四
        日運安字第九○○○○五八五四號函所載，呼氣中酒精
        濃度每公升含量為○‧二五毫克，即相當於血液中酒精
        濃度（ＢＡＣ）百分之○‧○五，依該函所附七十九年
        「駕駛人行為反應之研究－酒醉駕車對駕駛行為之分析
        研究」指出：ＢＡＣ到達百分之○‧○八至百分之○‧
        一五時，對駕駛能力之影響為：判斷力嚴重受到影響，
        體能與精神協調受損，駕駛之體能困難增加。對心理行
        為之影響為：產生情緒異常現象，步伐不穩，言語不清
        ，反應惡劣，記憶及判斷力受損，精神處於錯亂狀態。
        查被告於本件所測得之吐氣所含酒精成分每公升○‧五
        三毫克，相當於血液中酒精濃度（ＢＡＣ）百分之○‧
        一○六，依前揭說明，其視線、行動、判斷、理解能力
        等均受到相當程度之影響而減退，已非具有正常人之判
        斷力。又其因而駕車擦撞路邊車輛，更顯示其駕駛能力
        呈不穩定狀態，顯無法正常操控駕駛；且查獲、測試過
        程，有傻笑、呆滯之情事，已據證人詹國祥證述在卷，
        益見被告當時確已因酒精作用而使其正常駕駛能力、思
        考判斷力受影響，已達不能安全駕駛之程度仍駕車，可
        堪認定。
（二）、被告飲酒過量不能安全駕駛動力交通工具，疏未注意車
        前狀況，致撞及停放於路旁之車號Ｋ五─七二二一號自
        用小客車，情急下遂駕車倒車後往前逃逸，適被害人乙
        ○○前來查看，走至甲○○車前欲勸阻其駕車離去，因
        夜間視線不良，被告酒後疏未注意，駕車先衝撞站立其
        車前之被害人，將被害人之身體捲入其車底下方，繼駕
        車拖行被害人，致被害人合併受有：1.重度昏迷疑似缺
        氧性腦病變（疑似腦挫傷）、2.右側鎖骨骨折、3.左側
        肱股骨折、4.顏面及左側臀部撕裂傷（右臉部及左臀撕
        毀傷）、5.顏面、背部、胸部及兩側下肢多處磨擦傷（
        全身多處擦傷）等傷害，除據被告坦承外，核與目擊證
        人張慧華於原審證述情節相符（見原審卷第一一０頁、
        第一一三頁）。而被害人確因本件車禍受有傷害，亦有
        聖保祿醫院所出具診斷證明及長庚醫院所出具診斷證明
        書可證（見偵查卷第五十七頁、第五十八頁）。復依卷
        內道路交通事故調查報告表、現場及車損照片觀之，本
        件車禍後，被告所駕駛小客車右前車燈處嚴重受損，右
        前角燈掉落在車號Ｋ五－七二二一號自用小客車左後方
        ，而該小客車左後保險桿處油漆剝落並鬆動下斜。參諸
        被告迭於偵查及原審供稱：因酒後駕車擦撞路旁停放小
        客車，怕被別人看到，想要離開緊急倒車等語，顯見被
        告因酒後不能安全駕駛動力交通工具，疏未注意而肇事
        等情無誤，此部分經檢察官函請臺灣省桃園縣區車輛行
        車事故鑑定委員會鑑定之結果，亦同此認定，有該委員
        會九十三年四月二日府車鑑桃字第０九二一八六四號鑑
        定意見書在卷可考（見偵卷第六十四頁）。按汽車行駛
        時，駕駛人應注意車前狀況，並隨時採取必要之安全措
        施，道路交通安全規則第九十四條第三項定有明文。被
        告於前揭時、地駕駛小客車應注意能注意而不注意上開
        規定，疏未注意車前狀況，並隨時採取必要之安全措施
        以致肇事，其行為顯有過失，且被告之過失行為與被害
        人所受之過失傷害結果間，具有相當因果關係。而被害
        人遭被告駕駛小客車撞擊受傷後遭拖行，致受有頭部外
        傷併顱內出血、呼吸衰竭氣切術後、肺炎，而成植物人
        狀態之重大難治傷害，迄今仍呈植物人狀態，四肢運動
        功能、語言、咀嚼功能永久喪失，亦有長庚醫院診斷證
        明書（見原院卷第七十七頁）及國軍桃園總醫院附設民
        眾診療服務處診斷證明書（見本院卷）在卷可佐。
    綜上所述，本件事證明確，被告上開辯解不足採信，犯行堪
    以認定。
二、核被告酒後不能安全駕車而駕車，係犯刑法第一百八十五條
    之三服用酒類不能安全駕駛動力交通工具而駕駛罪；其駕車
    不慎撞擊被害人身體受傷致重傷害，係犯第二百八十四條第
    一項後段之過失傷害致重傷害罪（此部分己據檢察官於原審
    蒞庭時更正起訴法條，見原審卷第一二四頁）。被告所犯二
　　罪，犯意各別，行為互殊，罪名互異，應予分論併罰。又被
  　告酒醉駕車因而致人受傷，依法應負刑事責任，依道路交通
    管理處罰條例第者八十六條第一項規定，就所犯過失傷害致
    重傷害罪部分，應加重其刑。
三、檢察官認被告明知被害人遭其撞傷後，身體捲入車盤底下，
    猶將之拖行，係犯刑法第二百七十一條第二項、第一項殺人
    未遂罪。惟按刑法上殺人未遂與傷害之區別，本視加害人有
    無殺意為斷，被害人所受傷害程度，有時雖可藉為認定有無
    殺意之心證，究不能據為絕對標準（最高法院十八上字第一
    三○九號、十九年上字第七一八號、二十年非字一○四號判
    例、意旨可資參照）。依被告所供，其當天係因喝酒，駕車
    不慎擦撞路旁小客車，因害怕遭人發覺而急欲逃離現場，始
    肇致本案等語，足見雙方並無深仇大恨，是顯難認被告於撞
    擊被害人之始，即有致被害人於死之殺人犯意。再徵之目擊
    證人林錫鍾於原審證稱：「（在你看到肇事車輛倒車時，前
    方的影子出現否？）沒有。」、「（何時看到黑影出現在被
    告車前？）被告加速時。」、「（當時看到車子倒車、一個
    黑影跑出來，車子撞到黑影時間有多久？）很快，黑影用走
    的方式走出來馬上就被撞上了。被告的『車子往前加速之後
    ，一個黑影出來』，就馬上撞上去，『一瞬間而已』。」等
    語（見原審卷第七十一頁、第七十四頁），可知被告駕車加
    速後，被害人始行走出，是被告駕車加速之因，並非係見被
    害人欲加攔阻，為免追捕而加以追撞，故被告駕車撞擊被害
    人主觀上無殺害被害人故意。縱以車輛撞擊他人，可預見將
    會造成被害人嚴重傷害，惟客觀上一般人非必有致死之預見
    ，本件就被告之動機以觀，應係因一時害怕欲逃離而駕車傷
    人，應無殺人之犯意。況依被告所駕車輛現場圖觀之，若其
    真欲因殺害被害人，儘可直接撞擊被害人後來回輾壓，將更
    可造成死亡結果，惟其並未如此為之，是其並無致被害人於
    死之犯意，可見一般。檢察官認被告此部分所為係犯殺人未
    遂罪，尚有未洽。又查依證人林錫鍾於原審證述聽到第一次
    撞擊聲後，即看到肇事車倒車再加速前進，追到被告時，告
    知撞到人時，被告坐在車上說不會跑，有做要下車的動作等
    語。證人張慧華於原審亦證稱車停下來時，有跟被告說車底
    下有人，被告以很恍惚的臉在看；證人詹國祥則稱到現場時
    被告意識模糊、傻笑等情。足見被告於第一次及停於路旁之
    車輛時，到倒車再前進欲逃離現場，並非因撞傷人駕車逃逸
    ，且被告迄被攔下時仍意識不清，不知撞到人，益徵其非因
    肇事致人受傷而逃逸。檢察官認被告另成立肇事致人受傷逃
    逸罪，亦有未洽。因檢察官所指之殺人未遂及肇事致人受傷
    逃逸部分，與被告撞及路邊車輛欲離開之行為，係同一行為
    之繼續。檢察官將之切割為兩行為，並認應分論併罰，亦屬
    有誤。原審就過失傷害致重傷害之行為，分開論以過失傷害
    及傷害致重傷害，並認被告因肇事致人受傷而逃逸，尚有未
    合，被告此部分上訴，為有理由，自應由本院就此部分撤銷
    改判。至被告酒醉駕車部分，原審認事用法及量刑均無不合
    ，被告此部分上訴，並無理由，此部分之上訴應予駁回。關
    於被告被訴殺人未遂及公共危險部分，犯罪不能證明，因與
    前述論罪科刑部分，有裁判上一罪關係，本院不另為無罪之
    諭知。
四、爰審酌被告服用酒類飲料致其注意力、反應力、平為衡感、
    意識狀態、駕駛能力降低已達不能安全駕駛之程度，猶仍駕
    駛動力交通工具，對一般往來之人車均生高度危險性，過失
    情節之輕重，被害人所受之傷害，及其犯後已與告訴人和解
    ，有和解書乙紙在卷，被害人之父亦表原諒被告等一切情狀
    ，就其過失傷害人致重傷部分量處如有期徒刑十月。並就撤
    銷改部分與駁回上訴部分定其應執行之刑。
據上論斷，應依刑事訴訟法第三百六十九條第一項、第三百六十
四條、第二百九十九條第一項前段、刑法第一百八十五條之三、
、第二百八十四條第一項後段、第五十一條第五款、道路交通管
理處罰條例第八十六條第一項、罰金罰鍰提高標準條例第一條前
段，判決如主文。
本案經檢察官柯麗鈴到庭執行職務
中　　華　　民　　國　　94　　年　　6 　　月　　24　　日
　　　　　　　　　刑事第十六庭  審判長法　官  曾德水
　　　　　　　　　　　　　　　　　　  法　官  杜惠錦
　　　　　　　　　　　　　　　　　　  法　官  廖紋妤
以上正本證明與原本無異。
殺人未遂及肇事逃逸部分，檢察官如不服本判決，應於收受送達
後十日內向本院提出上訴書狀，其未敘述上訴之理由者並得於提
起上訴後十日內向本院補提理由書（均須按他造當事人之人數附
繕本）。
其餘部分，不得上訴。
                                      書記官  王增華
中　　華　　民　　國　　94　　年　　6 　　月　　24　　日
附錄：本案論罪科刑法條全文
中華民國刑法第一百八十五條之三
服用毒品、麻醉藥品、酒類或其他相類之物，不能安全駕駛動力
交通工具而駕駛者，處一年以下有期徒刑、拘役或三萬元以下罰
金。
中華民國刑法第二百八十四條
(過失傷害罪)因過失傷害人者，處六月以下有期徒刑、拘役或五
百元以下罰金，致重傷者，處一年以下有期徒刑、拘役或五百元
以下罰金。
